【裁判字號】    89,訴,2417
【裁判日期】    891214
【裁判案由】    偽造文書等
【裁判全文】
臺灣高雄地方法院刑事判決                        八十九年度訴字第二四一七號
    公訴人  臺灣高雄地方法院檢察署檢察官
    被  告  丁○○
右列被告因偽造文書案件，經檢察官提起公訴（八十九年度調偵字第一五七號），本
院判決如左：
    主  文
丁○○無罪。
    理  由
一、公訴意旨略以：被告丁○○與另案共同被告楊黃麗華（另案審理）係夫妻，二人
    共同意圖為自己不法之所有，於民國八十四年六月五日，由另案共同被告楊黃麗
    華出面自任互助會首，被告則從中協助經營，在高雄市○鎮區○○街八號，召集
    告訴人丙○○、甲○○、戊○○、乙○○及證人許秋田等人加入該會而成為互助
    會員，會首連同會員共計六十七人，約定每月每會新臺幣（下同）一萬元，會期
    自八十四年六月五日起至八十八年二月五日止，約定每月五日及每雙月二十日在
    上址開標。詎被告與另案共同被告楊黃麗華於上開互助會期間內某次開標時，竟
    冒用其中某位會員之名義共同偽造標單，而標取該次互助會，其他會員因不知情
    而陷於錯誤交付會款，丁○○與楊黃麗華因而詐得互助會款六十七萬元。嗣於八
    十七年十二月五日開標後，因該互助會僅存三個會期，而竟尚有告訴人丙○○、
    甲○○、戊○○及證人許秋田等四人為未得標之活會會員始查知上情，因認被告
    與另案共同被告楊黃麗華共同為涉犯刑法第二百十六條之行使偽造之第二百二十
    條、第二百十條準私文書罪，及同法第三百三十九條第一項之詐欺取財罪嫌等語
    。
二、按犯罪事實應依證據認定之，無證據不得推定其犯罪事實。又不能證明被告犯罪
    者，應諭知無罪之判決，刑事訴訟法第一百五十四條、第三百零一條第一項分別
    定有明文；又按認定犯罪事實所憑之證據，雖不以直接證據為限，間接證據亦包
    括在內，然而無論直接或間接證據，其為訴訟上之證明，須於通常一般之人不致
    有所懷疑，而得確信其為真實之程度者，始得據為有罪之認定，最高法院七十六
    年度臺上字第四九八六號判例亦可資參酌。訊據被告堅決否認有何共同涉犯刑法
    第二百十六條之行使偽造準私文書罪及同法第三百三十九條第一項之詐欺取財罪
    ，辯稱：前開互助會都是由另案共同被告楊黃麗華在處理，伊沒有共同冒標等語
    。
三、經查：本件公訴人之所以認被告與另案共同被告楊黃麗華共同涉犯刑法第二百十
    六條之行使偽造準私文書罪及同法第三百三十九條第一項之詐欺取財罪，無非係
    以告訴人丙○○、甲○○、戊○○、乙○○之指訴及證人許秋田證述為論據之基
    礎，惟前開互助會既僅由另案共同被告楊黃麗華擔任會首，且告訴人丙○○、甲○○、戊○○、乙○○及證人許秋田亦於本院審理時均陳稱：另案共同被告楊黃
    麗華不在時，才由被告及被告之女兒輪流開標及代收會款等語，加以公訴意旨並
    未具體指明被告與另案共同被告楊黃麗華究於何時共同冒標會款，本院經審理後
    ，復因另案共同被告楊黃麗華始終辯稱未冒標、參加前開互助會之會員均互不認
    識，致無法得知告訴人丙○○、戊○○、甲○○及證人許秋田四位活會會員，究
    係何人於何時遭冒標會款，則公訴人認被告與另案共同被告楊黃麗華共同冒標會
    款，即乏實據可考，亦不能以被告與另案共同被告楊黃麗華係夫妻，關係密切，
    且為同財共居，即認定其與另案共同被告楊黃麗華就冒標會款一事，有何犯意聯
    絡與行為分擔。此外，本院復查無其他積極證據足認被告確有公訴人所指之犯行
    ，自應依法為被告無罪之諭知，以期適法。
據上論斷，應依刑事訴訟法第三百零一條第一項，判決如主文。
本案經檢察官朱秋菊到庭執行職務。
中      華      民      國    八十九    年     十二     月     十四     日
                                臺灣高雄地方法院刑事第七庭
                                  法  官    劉傑民
右正本證明與原本無異。
如不服本判決，應於判決送達後十日內，向本院提出上訴狀。
                                  書記官    林豐富
中    華    民    國      八十九      年      十二      月      十六    日


司法院資訊處製作；財團法人民間司法改革基金會備份。
